【裁判字號】    89,判,199
【裁判日期】    890121
【裁判案由】    有關稅捐事務
【裁判全文】
行  政  法  院  判  決                            八十九年度判字第一九九號
    原      告  中新航業股份有限公司
    代  表  人  乙○○
    訴訟代理人  甲○○
    被      告  財政部臺北市國稅局
右當事人間因有關稅捐事務事件，原告不服行政院中華民國八十七年十二月十日台八
十七訴字第六○四八二號再訴願決定，提起行政訴訟，本院判決如左︰
    主  文
原告之訴駁回。
    事  實
緣本件被告以原告係香港中新船務有限公司（以下簡稱香港中新公司）之營業代理人
，於民國八十四年間向香港中新公司租貨輪及貨櫃，帳列租金支出新台幣（下同）八
、一三二、四三七元，惟其中二、四四六、九二二元未依規定扣繳稅款六一、一七二
元，乃依行為時所得稅法第一百十四條第一項第一款規定責令原告補繳應扣未扣之稅
款。原告不服，由經復查結果，未准變更，遂循序提起行政訴訟。茲摘兩造訴辯意
旨如次：
原告起訴意旨及補充理由略謂︰一、本件系爭款項，為原告給付外國國際運輸事業香
港中新船務出租船舶租金之所得，即使應予扣繳，其應扣繳稅額應遠小於被告所核定
之金額：（一）查總機構在中華民國境外之營利事業，在中華民國境內經營國際海運
事業，其中華民國境內之營業收入，指自中華民國境內承運出口客貨所取得之全部票
價或運費，為所得稅法第二十五條第二項第一款之明文。（二）次查財政部七十四年
十一月十五日台財稅第二四八四八號函規定，在中華民國境外之國際運輸事業，以計
時出租（Time charter）及航次出租（Voyage charter）方式租予我國營利事業所收
取之租金，比照適用在中華民國境內經營國際運輸業務之收入，依所得稅法第二十五
條規定應以一○％為其營利事業所得額。本件香港中新船務以計時出租方式，租予中
華民國營利事業船舶所收取之租金，應適用所得稅法第二十五條及上揭財政部函示規
定，僅就中華民國境內承運貨物出口之航程所收取之全部租船租金，認屬為中華民國
來源所得，始有課徵中華民國所得稅與扣繳稅款之問題。其屬於非自中華民國境內承
運貨物出口之航程所收取之租船租金，依法非屬中華民國境內之營業收入，不生扣繳
所得稅之問題。二、被告核定原告八十四年度給付租金應扣繳所得稅，惟其中屬於非
自中華民國境內承運貨物出口航程部分之租金，應不屬於扣繳範圍：本件原告給付系
爭款項，屬於計時租船之租金性質，自應適用所得稅法第二十五條及財政部七十四年
十一月十五日台財稅第二四八四八號函，有關外國國際運輸業在中華民國境內經營國
際運輸之收入認定原則，即針對自中華民國境內承運貨物出口航程之全部租船租金，
認屬中華民國境內之營業收入，始須扣繳稅款。蓋依原告與香港中新船務交易實情，
系爭貨輪係往程由中華民國港口（基隆、高雄港）裝載貨物出口，經過香港、韓國（
如釜山、仁川、浦項等港口）、馬來西亞（如尼里、斗湖、廣丹、史必丹、檳杜魯等
港口）或大陸等各裝貨港口再陸續裝運貨物，至中東各目的港（如荷的達港、蘇丹港
、阿卡巴港、吉達港）卸貨。卸貨後，回程再由中東各上述港口裝載貨物，將貨物運
載進口至中華民國。原告八十四年度給付香港中新船務之租金總額為八、一三二、四
三六元，為明確區分往程之租船租金中，究竟多少屬於應課徵中華民國所得稅部分，
原告依貨輪往程自中華民國承攬貨物出口所取得運費收入占全部往程運費收入之比例
乘以往程之租船租金，計算應屬於中華民國境內營業收入課徵所得稅之租船租金，為
合法合情合理之計算方式。原告依此計得該年度屬於扣繳範圍之租船租金五、六八五
、三八六元，依二．五％扣繳率計算，八十四年應於扣繳所得稅為一四二、一三八元
，遠低於被告核定之扣繳稅額。三、被告無視所得稅法第二十五條外國海運國際運輸
業之中華民國營業收入，僅以自中華民國境內承運出口貨物之全部運費、票價或出租
船舶租船租金，為中華民國境內營業收入之規定，就承租計時出租貨輪所支付租船租
金，無論是否屬於中華民國境內承運出口貨物航程之租船租金總額，一律核處補繳扣
繳稅額，其處分顯然違法：本件系爭租金採係按日計費，屬船舶「計時出租」為被告
不爭之事實，而總機構在中華民國境外之運輸事業，以計時出租船舶之租金，適用所
得稅法第二十五條在中華民國境內經營國際運輸業務之收入，為財政部七十四年十一
月十五日台財稅第二四八四八號函所明釋，本件香港中新船務係經財政部核准，依所
得稅法第二十五條規定，按其在中華民國營業收入百分之十為中華民國境內之營利事
業所得額。則本件原告八十四年度給付香港中新船務之租船租金，應僅對其往程自中
華民國境內承運出口貨物所取得運費收入，占全部往程運費收入之比例，乘以往程之
租船租金後計算所得之租船租金，視為中華民國境內營運收入，依法始應課徵中華民
國營利事業所得稅及扣繳稅款，被告所核定應予補繳扣繳稅款之金額，嚴重錯誤，其
處分顯然違法，難昭原告信服。基上事實及理由，原告八十四年度給付香港中新船務
系爭租金，其中屬於總機構在中華民國境外在中華民國境內經營國際運輸業之中華民
國境內營業收入部分，僅為五、六八五、三八六元，扣繳稅額應為一四二、一三八元
。四、本件系爭款項為原告給付外國國際運輸事業香港中新船務出租船舶租金之所得
，應僅就中華民國境內承運貨物出口的航程所取之全部租船租金，認屬中華民國來源
所得：本件香港中新船務以計時出租方式租予中華民國營利事業船舶所收取之租金，
應適用所得稅法第二十五條及上揭財政部七十四年十一月十五台財稅第二四八四八號
函示規定，僅就中華民國境內承運貨物出口之航程所收取之全部租船租金，認屬為中
華民國來源所得，始有課徵中華民國所得稅與扣繳稅款之問題。其屬於非自中華民國
境內承運貨物出口之航程所收取之租船租金，依法非屬中華民國境內之營業收入，不
生扣繳所得稅之問題。五、被告核定原告八十一、八十二及八十三年度給付租金應扣
繳所得稅，惟其中屬於非自中華民國境內承運貨物出口航程部分之租金，應不屬於所
得稅法規範屬於中華民國來源之營業收入範圍，自無扣繳之必要：本件原告給付系爭
款項，係按承租船舶日數，支付雙方書面約定每日租金美金三、五○○元或美金六、
九五○元不等之租金，屬於計時租船之租金性質，此亦為被告所不爭。依前揭規定及
函令，僅對自中華民國境內承運貨物出口航程之租船租金，方認屬為中華民國境內之
營業收入，始須扣繳稅款。是以原告八十一、八十二及八十三年度給付香港中新船務
之租金總額中，其中屬於支付非自中華民國境內承運貨物出口航程貨櫃租金，即在中
華民國境外租用貨櫃之租金，及屬於回程時由中華民國境外各國家港口承運貨物進口
之租船租金，該等租金非屬中華民國境內之營業收入，依所得稅法之規定，營利事業
之總機構在中華民國境外，而有中華民國來源所得者，就其中華民國境內營利事業所
得，課繳所得稅。系爭營業收入既非屬中華民國來源之營業收入，依法不應課徵中華
民國所得稅，自無須扣繳。為此，請判決撤銷原處分及一再訴願決定等語。
被告答辯意旨略謂︰一、原告為香港中新公司營業代理人，於八十四年間向香港中新
公司承租貨輪及貨櫃，帳列租金支出八、一三二、四三七元，其中二、四四六、九二
二元，原告未依所得稅法第八十八條規定扣繳稅款，被告遂依同法第一百十四條規定
限期責令補繳應扣未扣之稅款計六一、一七二元及補報扣繳憑單。二、經查香港中新
公司係經財政部核准適用所得稅法第二十五條規定總機構在中華民國境外之營利事業
，系爭租金係按日收費，故其船舶及貨櫃出租方式屬計時出租，且承租人即原告為我
國營利事業，香港中新公司收取之系爭租金，依財政部七十四年十一月十五日台財稅
第二四八四八號函釋意旨，應比照在中華民國境內經營國際運輸業務收入，按所得稅
法第二十五條規定以百分之十為中華民國境內之營利事業所得額為八一三、二四三元
，依行政院發布之各類所得扣繳率標準第四條規定，按其營利事業所得額扣取百分之
二十五。計應扣取稅款為二○三、三一○元，是原告所訴系爭租金非屬中華民國來源
之所得不足為採。次查原告提示八十四年給付香港中新船務租船租金明細，訴稱屬扣
繳範圍之租船租金僅五、六八五、五一四元，應扣繳之稅款為一四二、一三八元乙節
，查原告所提示之租船租金明細，其內容係屬原告所承租系爭輪船從事國際運輸業務
之營業收入，按裝卸貨港口別編製之報表，據此主張系爭應扣繳之稅款僅一四二、一
三八元，然本案係就中華民國境外之國際運輸事業香港中新公司，以計日方式租予我
國營利事業即原告所收取之租金核課系爭扣繳稅款，所訴顯有誤解。第查原告為系爭
租金支出之給付人且為香港中新公司之營業代理人，有財政部八十年二月四日台財稅
第八○○六六七一○○號函附案可稽，依所得稅法第八十八條第一項第三款及第八十
九條第一項第三款規定，原告為扣繳義務人，未依所得稅法第九十八條之一第二款規
定扣繳稅款，被告依所得稅法第一百十四條第一款規定，限期責令補繳應扣未扣之稅
款六一、一七二元，並補辦扣繳憑單申報手續，尚無違誤，原告復執前詞爭執，仍難
認有理由，核無足採。為此，請判決駁回原告之訴等語。
    理  由
按「總機構在中華民國境外之營利事業，在中華民國境內經營國際運輸、承包營建工
程、提供技術服務或出租機器設備等業務，其成本費用分攤計算困難者，不論其在中
華民國境內是否設有分支機構或代理人，得向財政部申請核准，或由財政部核定，國
際運輸業務按其在中華民國境內之營業收入之百分之十，其餘業務按其在中華民國境
內之營業收入之百分之十五為中華民國境內之營利事業所得額。但不適用第三十九條
關於虧損扣除之規定。」「納稅義務人有左列各類所得者，應由扣繳義務人於給付時
，依規定之扣繳率或扣繳辦法，扣取稅款，並依第九十二條規定繳納之．．．三第二
十五條規定之營利事業，依第九十八條之一之規定應由營業代理人或給付人扣繳所得
稅款之營利事業所得。．．．」「前條各類所得稅款，其扣繳義務人及納稅義務人如
左．．．三依前條第一項第三款規定之營利事業所得稅扣繳義務人，為營業代理人或
給付人；納稅義務人為總機構在中華民國境外之營利事業。」「總機構在中華民國境
外之營利事業，依第二十五條規定經財政部核准或核定適用該條規定，計算其中華民
國境內之營利事業所得額者，應依左列規定繳納其應納營利事業所得稅：．．．二在
中華民國境內未設分支機構而有營業代理人者，應由營業代理人負責扣繳。營業代理
人依約定不經收價款者，應照有關扣繳規定負責報繳或報經主管稽徵機關核准由給付
人扣繳。」「扣繳義務人如有左列情事之一者，分別依各該款規定處罰：一扣繳義務
人未依第八十八條規定扣繳稅款者，除限期責令補繳應扣未扣或短扣之稅款及補報扣
繳憑單外，並按應扣未扣或短扣之稅額處一倍之罰鍰；．．．」為行為時所得稅法第
二十五條第一項、第八十八條第一項第三款、第八十九條第一項第三款、第九十八條
之一第二款及第一百十四條第一款前段所明定。次按「總機構在中華民國境外之營利
事業，依所得稅法第二十五條規定，經財政部核准或核定，其所得額按中華民國境內
之營業收入百分之十或百分之十五計算，其應納營利事業所得稅依同法第九十八條之
一第二款及第三款規定應由營業代理人或給付人扣繳者，按其在中華民國境內之營利
事業所得額扣取百分之二十五。」為各類所得扣繳率標準第四條所規定。又在中華民
國境外之國際運輸事業，以「光船出租」方法（BARE BOAT CHARTER ）租予我國營利
事業，所收取之租金，係屬在中華民國境內經營船舶租賃業務之收入，依所得稅法第
二十五條規定，應以該項收入之百分之十五核計其營利事業所得額。至以計時出租（
TIME CHARTER ） 及航次出租（VOYAGE CHARTER）方式租予我國營利事業，所收取之
租金，則比照中華民國境內經營國際運輸業務之收入，依同條規定應以百分之十為其
營利事業所得額，復經財政部七十四年十一月十五日台財稅第二四八四八號函釋在案
。本件原告係香港中新公司之營業代理人，亦即所得稅法第八十九條所稱之扣繳義務
人，於八十四年間向香港中新公司承租貨輪及貨櫃，帳列租金支出計八、一三三、四
三七元，其中二、四四六、九二二元未依所得稅法第八十八條及第九十八條之一規定
，於給付時扣繳應納營利事業所得稅款六一、一七二元，被告遂依所得稅法第一百十
四條第一款前段規定，於八十六年六月十一日以財北國稅中北徵字第八六○一三五七
六號函，限期責令原告於八十六年七月二十五日前補繳應扣未扣之稅款及補報扣繳憑
單。原告不服，循序提起行政訴訟，主張：原告八十四年給付香港中新公司之租金，
即使認屬境外國際運輸事業香港中新公司之租金所得，應由營業代理人予以扣繳，惟
按所得稅法第二十五條及財政部七十四年十一月十五日台財稅第二四八四八號函規定
，應課稅範圍僅限於自中華民國境內承運出口客貨所取得之全部運費、票價或出租船
舶租金，被告核定系爭租金總額含非自中華民國境內承運貨物出口航程之貨櫃租金、
回程由中華民國境外各國家港口承運貨物進口之租船租金，及往程自中華民國港口出
發後靠岸其他國家港口裝載貨物之租金，即原應不屬於扣繳範圍，一律核處補繳扣繳
稅額，其處分顯屬違法；系爭租金，其中屬境內營業收入部分僅五、六八五、三八六
元，依二．五％扣繳率計算，應扣繳之稅款為一四二、一三八元云云。經查，依原告
與香港中新公司於西元一九九○年二月一日所簽訂之代理合約附註載：(一)香港中新公
司授權原告有效利用其所屬二艘船舶「新貴輪」與「新榮輪」之多餘艙位由遠東地區
到紅海地區，每天收費美金三千五百元。(二)原告同意將上述二艘船舶於空艙及清艙後
在約旦的阿卡巴港還船。由以上代理合約內容知悉，原告所給付之系爭租金支出係屬
香港中新公司在中華民國境內經營國際運輸業務收入迨無疑義，而原告租用範圍為香
港中新公司使用該二艘輪船由中東阿卡巴港載運礦產回台後之多餘艙位，該二艘輪船
係在台灣交付與原告使用，且原告須在約旦的阿卡巴港還船，亦無回程使用之租金，
再參以系爭租金均由原告給付予香港中新公司之事實以觀，本件系爭租金應屬香港中
新公司在中華民國境內之營業收入。至原告於承租系爭輪船後如何利用該船舶，應非
所問，尚不能以上開二艘輪船自中華民國港口出發後有靠岸其他國家港口裝載貨物，
而認非屬香港中新公司在中華民國境內之營業收入，合先明。從而，原告提出附卷
之八十四年給付香港中新公司租船租金明細，其內容僅屬原告所承租系爭船舶從事國
際運輸業務之營業收入，按裝卸港口別編製之報表而已，核與本件係就中華民國境外
之國際運輸事業香港中新公司，以計日方式租予我國營利事業，即該公司所收取之租
金，核課系爭扣繳稅款者，係屬二事，原告尚難持該明細表主張本件系爭應扣繳之稅
款僅一四二、一三八元。系爭租金既屬香港中新公司在中華民國境內之營業收入，而
香港中新公司係經財政部核准適用所得稅法第二十五條規定，總機構在中華民國境外
之營利事業，原告為系爭租金之給付人，且為香港中新公司之營業代理人，有財政部
八十年二月四日台財稅第八○○六六七一○○號函附原處分卷可稽，依財政部七十四
台財稅第二四八四八號，及行為時所得稅法第八十八條第一項第三款及第八十九條第
一項第三款規定，原告為扣繳義務人，其未依行為時所得稅法第九十八條之一第二款
規定扣繳稅款，被告依同法第一百十四條第一款規定限期責令其補繳應扣未扣之稅款
並補辦扣繳憑單申報手續；即被告依所得稅法第二十五條規定，以百分之十為中華民
國境內之營利事業所得額計八一三、二四三元，依首揭各類所得扣繳率標準第四條規
定，按其營利事業所得額扣取百分之二十五，計應扣取稅款為二○三、三一○元，並
限期責令原告補繳應扣未扣之稅款六一、一七二元，並補辦扣繳憑單申報手續，洵無
違誤，一再訴願決定遞予維持，亦無不合，原告起論論旨，難認有理由，應予駁回。
據上論結，本件原告之訴為無理由，爰依行政訴訟法第二十六條後段，判決如主文。
中    華    民    國     八十九      年      一      月     二十一      日
                    行 政 法 院 第 五 庭
                                審 判 長 評  事      廖  政  雄
                                         評  事      趙  永  康
                                         評  事      沈  水  元
                                         評  事      林  清  祥
                                         評  事      姜  仁  脩
右  正  本  證  明  與  原  本  無  異
                                         法院書記官  張  惠  美
中    華    民    國     八十九      年      一      月     二十五      日


司法院資訊處製作；財團法人民間司法改革基金會備份。
